【裁判字號】    90,台上,7530
【裁判日期】    901213
【裁判案由】    違反毒品危害防制條例
【裁判全文】
最高法院刑事判決                                九十年度台上字第七五三○號
    上  訴  人  甲○○
右上訴人因違反毒品危害防制條例案件，不服台灣高等法院高雄分院中華民國八十八
年八月十七日第二審判決（八十八年度上易字第一二三四號，起訴案號：台灣高雄地
方法院檢察署八十八年度偵字第八八八、四四八一號），提起上訴，本院判決如左：
    主  文
上訴駁回。
    理  由
按刑事訴訟法第三百七十七條規定：上訴於第三審法院，非以判決違背法令為理由不
得為之，是提起第三審上訴，應以原判決違背法令為理由，係屬法定要件，如果上訴
理由狀並未依據卷內訴訟資料具體指摘原判決不適用何種法則或如何適用不當，或所
指摘原判決違法情事，顯與法律規定得為第三審上訴理由之違法情形不相適合時，均
應認其上訴為違背法律上之程式，予以駁回。本件原判決撤銷第一審之不當判決，改
判論處上訴人甲○○連續施用第一級毒品，處有期徒刑十月，已詳其所憑之證據及
認定之理由；從形式上觀察，原判決並無違背法令情形。上訴人上訴意旨略稱：(一)上
訴人於民國八十七年十一月三十日至警局驗尿，係上訴人請求母親陪同前往，八十八
年二月七日係上訴人請母親報警並自動繳交注射筒一支，原審就上訴人是否符合自首
要件，未予調查，亦未於判決理由說明，有理由不備之違法。(二)上訴人違反勞工安全
衛生法所處徒刑，已逾三年，能否謂係前科﹖又上訴人未曾違反麻醉藥品管理條例被
判刑，何來前科﹖原判決此部分之認定違背法令等語。惟依高雄縣警察局岡山分局岡
警刑移字第一○○一號調查筆錄記載，上訴人於八十七年十一月三十日被查獲，係上
訴人之母黃銀足帶同警察至高雄縣永安鄉○○村○○路一九八號上訴人居所帶上訴人
至該分局永安派出所採尿而查獲，同分局岡警刑移字第一八三號調查筆錄記載，八十
八年二月六日，上訴人之母帶同警察至高雄縣路竹鄉○○路一九二之一號，由上訴人
之母開門進入，並提交上訴人所有使用過之注射筒一支，因而查獲；綜合上引卷內資
料，本件上訴人係被警查獲，與刑法自首之要件並不符合，原判決於理由欄亦說明：
「上訴人雖主張其係自首，但查其於八十八年二月六日之施用海洛因犯行，係上訴人
母親黃銀足為戒除上訴人毒癮帶同警員前往上訴人住處將上訴人帶回警局驗尿而查獲
，而當時警員於上訴人住處敲門時上訴人起初尚且不開門等語，業據警員鄭智鴻到庭
結證在卷，是本件尚與刑法自首規定不符」；核與卷內資料尚無不符，上訴意旨仍主
張其係自首，係就原判決已說明之事項任意指摘，殊非適法之第三審上訴理由。又所
謂「前科」，係指前案之科刑紀錄，若與是否構成累犯無關，雖可列為刑法第五十七
條第六款「犯人之品行」而為法院科刑時審酌標準之一，係屬事實審得依職權自由裁
量之事項，本件依台灣高等法院高雄分院被告全國前案紀錄表之記載，上訴人確有違
反勞工安全衛生法及違反麻醉藥品管理條例等前科紀錄（原審卷第九頁、第十頁），
但不構成累犯，原判決僅作為科刑輕重之審酌標準，在法定刑內科處其刑，不得遽指
為違法，此部分之上訴意旨亦非適法之第三審上訴理由。應認上訴人之上訴為違背法
律上之程式，予以駁回。
據上論結，應依刑事訴訟法第三百九十五條前段，判決如主文。
中      華      民      國     九十     年     十二     月     十三     日
                              最高法院刑事第一庭
                                  審判長法官  施  文  仁
                                        法官  林  永  茂
                                        法官  蕭  仰  歸
                                        法官  花  滿  堂
                                        法官  陳  世  淙
      右正本證明與原本無異
                                              書  記  官
中      華      民      國     九十     年     十二     月     十九     日


司法院資訊處製作；財團法人民間司法改革基金會備份。
